臺灣新竹地方法院刑事判決
110年度金訴字第264號
公  訴  人  臺灣新竹地方檢察署檢察官
被      告  許家菘


上列被告因違反洗錢防制法等案件，經檢察官提起公訴（110年
度偵字第4049號），本院判決如下：
    主  文
許家菘無罪。
    理  由
（為求精簡，除記載必要外相關人均於初次提及後省略稱謂）
一、公訴意旨略以：被告許家菘明知金融機構帳戶資料係供個人
    使用之重要理財及交易工具，關係個人財產及信用之表徵，
    並知悉提供金融帳戶予他人使用，常與詐欺等財產犯罪密切
    相關，可作為犯罪集團遂行詐欺犯罪之人頭戶，藉此躲避警
    方追查，並掩飾犯罪所得之來源及性質，竟與證人即另案被
    告吳鴻（另經檢察官起訴）及其他真實姓名年籍不詳之詐欺
    集團成員，基於詐欺取財及洗錢之犯意聯絡，於民國109年3
    月間，使用微信ID「saso085788」（暱稱「凸」）與吳鴻約
    定借用金融帳戶以從事網路博奕提款使用。繼於109年3月13
    日，吳鴻在新竹市○區○○路○段0巷00弄0○00號證人即另案被
    告鄭艷娣（另經檢察官起訴）居所，向鄭艷娣借用臺灣銀行
    帳號000000000000號帳戶（下稱本案人頭帳戶）之金融卡及
    金融卡密碼等資料後，遂將本案人頭帳戶資料告知被告，並
    約定若有款項匯至本案人頭帳戶，即由吳鴻代為提款。被告
    旋與其所屬之詐欺集團其他成員，基於意圖為渠等不法所有
    之犯意聯絡，於109年1月21日，以通訊軟體LINE暱稱「瑜」
    、「齊哥」等名義，傳送訊息向證人即告訴人許若屏佯稱：
    可代操外幣交易云云，致許若屏陷於錯誤，於109年3月17日
    下午4時10分許，匯款新臺幣（下同）31000元至本案人頭帳
    戶中，再由吳鴻將款項領出後並交給被告收執，以此製造金
    流斷點，而隱匿上開詐欺特定犯罪之不法所得去向。因認被
    告涉犯刑法第339條之4第1項第2款之三人以上共同詐欺取財
    、洗錢防制法第14條第1項之洗錢等罪嫌等語。
二、按犯罪事實應依證據認定之，無證據不得認定犯罪事實；不
    能證明被告犯罪者，應諭知無罪之判決，刑事訴訟法第154
    條第2項、第301條第1項分別定有明文。又按認定犯罪事實
    所憑之證據，雖不以直接證據為限，間接證據亦包括在內，
    然而無論直接證據或間接證據，其為訴訟上之證明，須於通
    常一般之人均不致有所懷疑，而得確信其為真實之程度者，
    始得據為有罪之認定，倘其證明尚未達到此一程度，而有合
    理之懷疑存在而無從使事實審法院得有罪之確信時，即應由
    法院諭知被告無罪之判決（最高法院76年台上字第4986號判
    例意旨參照）。
　㈠本案檢察官原所提出證明被告犯罪之證據，包括被告於偵查
    中不利己之供述，吳鴻、鄭艷娣於另案偵查中之證述，許
    若屏於警詢中之證述，本案人頭帳戶之開戶資料及歷史明
    細批次查詢結果等；訊據被告堅決否認有何犯行，辯稱：我
    不認識鄭艷娣，也跟吳鴻不熟，吳鴻從來沒有交帳戶給我，
    他是交帳戶給「阿志」（本名「潘英志」），卻故意咬我等
    語（院卷第175-176頁）。經查：
　  ⒈就上開及部分，乃至許若屏於偵查中所提出之相關報案
      暨警方通報紀錄等證據而言（偵卷第7-8、16-24、31-32
      頁），僅足以證明許若屏曾於109年1月份起受詐欺，並於
      109年3月17日將31000元匯入本案人頭帳戶之事實，尚無
      從證明本案人頭帳戶與被告具有關連，而不足以作為被告
      成立本案犯罪之充足證據。
　  ⒉就中鄭艷娣於另案警詢及偵查中證述部分，其僅證稱：本
      案人頭帳戶係於109年3月間借給友人吳鴻使用，吳鴻表示
      借用帳戶的原因是他要做線上博奕使用等語（偵卷第4、6
      1-62頁，經核與本院依職權調閱所得之他案筆錄內容均相
      符，見本院卷第67、70、74、79、88頁），並未提及本案
      人頭帳戶與被告有何關連，是鄭艷娣上開所述，亦顯然無
      從證明本案人頭帳戶與被告具有關連，而不足以作為被告
      成立本案犯罪之充足證據。
　  ⒊就所謂被告於偵查中不利己之供述，檢察官所提出被告於
      偵查中之「供述」，僅有110年1月20日偵查中於檢察事務
      官詢問吳鴻「收走現金跟帳戶的人是不是在場的許家菘？
      」、經吳鴻答稱「是」之後，繼而詢問被告「吳鴻有無收
      走吳鴻帳戶？」，而經被告答稱「完全沒有」乙節（偵卷
      第64頁）。然而，本案人頭帳戶並非吳鴻所申辦，而係鄭
      艷娣所申辦，故檢察事務官此部分詢問被告「吳鴻有無收
      走吳鴻帳戶」之問題，本就難以與本案建立明確之關連。
      且此部分詢問被告「吳鴻有無收走吳鴻帳戶」，無論被告
      回答為何，亦顯然均與本案之待證事實「被告是否曾經吳
      鴻交付本案人頭帳戶作為詐欺使用」一事難以想像如何相
      關。是以，起訴書所提出之被告供述究竟如何不利於被告
      ，亦顯然未經檢察官提出具體之說明，而不足以作為被告
      成立本案犯罪之充足證據。
　  ⒋至此，本案檢察官原所提出可能指向被告犯罪之證據，無
      非僅有中吳鴻於另案警詢及偵查中之證述可能具有意義
      ，以下另為說明。
　㈡吳鴻於另案警詢及偵查中雖堅稱：當時是被告跟我說他在做
    線上博奕需要銀行帳戶，請我去借帳戶，我才總共提供給被
    告3個帳戶，一個是我自己的、一個是我朋友林志峰的、另
    一個就是本案人頭帳戶，被告是用「凸（saso085788）」、
    「ktm（KTZ0000000000）」這兩個微信帳號跟我聯絡的，訊
    息紀錄可以證明錢都是被告拿走的等語（偵卷第6、63-64頁
    ），並於110年1月22日提出其所指與暱稱「凸」、「ktm」
    之微信訊息紀錄為證（偵卷第65-76頁，其於本院審理中另
    提出所指為「凸」、「ktm」之微信語音訊息錄音檔案，見
    本院證物袋）。然而：
　  ⒈依鄭艷娣所述，其出借本案人頭帳戶之原因係吳鴻表示其
      「本人」欲作為線上博奕使用，而非代他人借用帳戶，則
      吳鴻所述，本與鄭艷娣所述不盡相符而難遽信。
　  ⒉又吳鴻雖於另案偵查中之110年1月22日具狀提出與「凸」
      、「ktm」之相關訊息紀錄截圖（偵卷第65-68頁），但除
      吳鴻單方面之證詞外，檢察官本未提出足以證明被告確為
      「凸」、「ktm」之客觀證據。且經本院依職權調閱吳鴻
      為被告之本院110年度金訴字第100號案卷後，亦知於該案
      卷附資料中，雖同有警方於109年5月17日為吳鴻製作警詢
      筆錄時所翻攝其與「凸」間之109年3月20日微信對話紀錄
      （本院卷第95-97、121-124頁），但若將此份翻攝版本與
      前揭吳鴻提出之截圖版本相較，亦可發現翻攝版本中諸如
      「馬上測試」（指測試人頭帳戶可否使用）「車號找志」
      （指人頭帳戶帳號應向「志」之人索取）「正常」（指人
      頭帳戶測試結果正常可使用）「車給我」（指將人頭帳戶
      資料交給「凸」）等顯然與一般詐欺集團提款車手用語相
      關、不利於吳鴻刑事責任之雙方訊息內容，於截圖版本中
      竟憑空消失，而吳鴻於本院審理中就此亦無法提出合理之
      解釋（院卷第287-288頁）。
　  ⒊吳鴻雖一併於本院審理中提出所指為「凸」、「ktm」之微
      信語音訊息錄音檔案，然其既於上開截圖版本訊息內容中
      疑有進行刪減而掩飾不利於己事證之行為，則本院自無法
      排除其所提出之語音訊息錄音亦有經刪減而不足還原真實
      語音原貌的可能性。另關於上開疑似經刪減之訊息內容「
      車號找志」，經核與被告辯稱吳鴻乃係與「潘英志」共同
      涉嫌犯罪乙節相符，而吳鴻經本院質之以此更矛盾證稱：
      「（剛剛那句『車號找志』的『志』指的是何人？）這我沒有
      印象所謂找『志』是找誰，可能是我打錯了。（是否就是『
      潘英志』？）應該不是，因為潘英志跟我一樣帳號都是被
      使用的。（所以這個『志』到底是誰？）是潘英志。」等語
      （院卷第289頁），而顯可疑有進一步掩飾「潘英志」涉
      案情節之情形。至此，顯見吳鴻可能因同屬詐欺集團案件
      之涉訟被告，故有掩飾不利於己及其他涉案人之心態，則
      在無法排除其此等心態之前提下，其所證稱被告涉案之證
      述內容暨所提出證據之證明力顯然已屬低落，而無從遽為
      不利被告認定之依據。
　  ⒋況且，吳鴻所提出與「凸」、「ktm」之相關訊息紀錄均係
      發生在109年3月20日之後（偵卷第66-76頁），而許若屏
      遭詐欺並將款項匯入本案人頭帳戶之時間則是在109年3月
      17日之前，故上開吳鴻所稱與名為「凸」、「ktm」之人
      之訊息紀錄，以時序而言根本上更是難以認定與本案許若
      屏遭詐欺之事實如何具有關連，而顯然不足以證明被告犯
      罪。
　㈢至於被告固曾於109年3月間，因涉犯三人以上共同詐欺罪先
    後經法院判處有期徒刑確定（本院卷第54之1-54之16頁），
    或經檢察官提起公訴目前仍審理中（本院卷第39-53頁），
    然依相關書類之記載，被告於各該案件中均未供稱其曾向吳
    鴻取得任何人頭帳戶之情節，其遭判決有罪確定之人頭帳戶
    則係其個人名義所申辦之帳戶，至於遭指向吳鴻取得相關人
    頭帳戶一事之依據，仍然僅有吳鴻的單方面證詞可為佐證。
    但依上開說明，吳鴻之相關證詞及所提出之證據，顯然具有
    重大瑕疵而不足以作為被告有成立犯罪可能之依據，故被告
    相關涉訟紀錄，經核於本案中亦難認足以作為不利被告認定
    之證據。
三、依上相關理由，本院前已依刑事訴訟法第161條第2項前段規
    定，於110年11月17日裁定檢察官應於裁定送達後20日內，
    補正被告犯罪之證據，並指出證明犯罪之方法。而檢察官於
    110年11月29日以竹檢永禮110偵4049字第1109042541號函送
    交本院之補充理由書中則以下列理由認被告確有如起訴書所
    載之犯行：鄭艷娣將本案人頭帳戶提供他人使用，有幫助
    詐欺取財及幫助洗錢之不確定故意甚明，上開「吳鴻有無
    收走吳鴻帳戶？」之問句，僅係詢問被告「有無收走吳鴻帳
    戶？」之誤，被告自承與吳鴻並無深交，則吳鴻自無蓄意
    誣陷被告之理，且吳鴻所提出與被告間之「Line對話紀錄」
    ，核與詐欺集團成員間確認人頭帳戶能否正常使用之常見用
    語相符，被告另經臺灣士林地方檢察署檢察官以110年度偵
    字第6967號追加起訴在案，證人即另案被告于德立亦於臺
    灣新竹地方檢察署110年度偵字第6059號案件之警詢及偵查
    中供稱「被告曾使用上開微信帳戶與我聯絡，並要求我代為
    提款」，足徵被告確有本案犯行。惟查：
　㈠就補充理由部分，本案被告並非鄭艷娣，則在尚未證明鄭艷
    娣名下之本案人頭帳戶確實曾經輾轉交由被告使用之前，鄭
    艷娣縱有幫助詐欺取財及幫助洗錢之不確定故意，亦與被告
    是否確有本案犯罪並不具任何關連。
　㈡就補充理由部分，本案人頭帳戶並非吳鴻所申辦，而係鄭艷
    娣所申辦，故檢察事務官此部分詢問被告「吳鴻有無收走吳
    鴻帳戶」之問題，前已說明與本案無關。是以，縱使該問句
    乃詢問被告「有無收走吳鴻帳戶？」之誤，亦無從就此一問
    句與本案之關連產生任何進一步的澄清作用，且被告就此問
    句之回答乃「完全沒有」，故被告供述究竟如何不利於被告
    ，迄今顯然仍未經檢察官有所進一步說明。
　㈢就補充理由部分，遍查相關卷附資料並無任何吳鴻與「被告
    」間之「Line對話紀錄」，此部分縱僅係檢察官「誤微信為
    Line」，但吳鴻本案提出之證據既有前揭疑似經刪減導致證
    明力低落之具體情形，自顯非補充理由書中泛稱「吳鴻無誣
    指被告動機」等語即可合理提高其證明力。
　㈣就補充理由部分，被告經臺灣士林地方檢察署檢察官以110
    年度偵字第6967號追加起訴（亦即本院卷第43-47頁部分）
    一事，業經本院於補正裁定中明確指出被告於該案並未供稱
    其曾向吳鴻取得任何人頭帳戶之情節，其遭指向吳鴻取得相
    關人頭帳戶一事之依據，仍僅有證據力甚為薄弱的吳鴻單方
    面證詞為其依據，顯然不足為被告不利證據，已如前述。
　㈤就補充理由部分，經本院依職權調閱相關書類後，可知臺灣
    新竹地方檢察署110年度偵字第6059號案件之追加起訴事實
    乃「被告經由證人吳鴻取得證人鄭艷娣含本案人頭帳戶在內
    之2本帳戶資料，被害人吳玟漪、蔡宗憲、吳庭瑋等3人經詐
    欺而將款項匯入其中，並經吳鴻提領而交予被告」，亦即該
    案相關犯罪事實與于德立並無直接相關。雖于德立於該案偵
    查中及本院審理中均證稱：使用微信ID「saso085788」（暱
    稱「凸」）之人就是被告，我曾經把匯入我名下國泰世華銀
    行及中信商銀帳戶的款項提領出來交給被告等語（院卷第15
    3、280-283頁），但于德立前於該案警詢中就此卻係證稱：
    大約109年3月19、20日，我在Facebook社團上看到投資廣告
    「寰宇國際」表示投資小額即可獲利，我就和對方聯絡，對
    方說這是領博奕現金板的錢，我答應之後依對方指示去辦理
    「財神代理」網站的帳號，登入後「財神代理」的客服人員
    就叫我拍國泰世華銀行及中信商銀的存摺封面及身分證給他
    們，拍完後客服人員就會跟我核對匯到我戶頭的款項，並給
    我一個微信的ID「saso085788」、暱稱「凸」，要求我每次
    匯錢的時候就密「凸」，「凸」就會透過微信打視訊給我，
    監視我如實匯錢到他們指定的帳戶等語（院卷第146-147頁
    ），其中全無一語提及微信ID「saso085788」（暱稱「凸」
    ）者即為被告之事，故縱其事後改稱上情，在未經檢察官提
    出實質可信之說明前，顯然不足逕為不利被告認定之依據。
四、綜上所述，公訴意旨所提出之相關證據，並未使本院就被告
    本案所涉罪嫌達於無合理懷疑之程度，揆諸前揭說明，自屬
    不能證明犯罪，應為被告無罪之諭知。
五、按法院認為應科拘役、罰金或應諭知免刑或無罪之案件，被
    告經合法傳喚無正當理由不到庭者，得不待其陳述逕行判決
    ，刑事訴訟法第306條定有明文。被告於本院111年3月1日審
    理期日經合法傳喚無正當理由未到庭，有送達證書、本院公
    務電話紀錄、刑事報到單、審理程序筆錄等在卷可稽（院卷
    第261、275-279、294頁），依前開說明，本院爰不待其陳
    述，而為一造辯論判決。
據上論斷，應依刑事訴訟法第306條、第301條第1項，判決如主
文。　　
本案經檢察官吳志中提起公訴，由檢察官邱宇謙到庭執行職務。
中　　華　　民　　國　　111 　年　　3 　　月　　3 　　日
                  刑事第九庭  審判長法　官  黃沛文
                                    法  官  卓怡君
                                    法  官  李建慶
以上正本證明與原本無異。
被告不得上訴，檢察官如不服本判決應於收受本判決後20日內向
本院提出上訴書狀，上訴書狀應敘述具體理由。上訴書狀未敘述
上訴理由者，應於上訴期間屆滿後20日內補提理由書狀於本院(
均須按他造當事人之人數附繕本 )「切勿逕送上級法院」。 
中　　華　　民　　國　　111 　年　　3 　　月　　3 　　日
                                    書記官  林欣緣